臺灣板橋地方法院刑事判決　　　　　　 100年度訴字第1247號
公　訴　人　臺灣板橋地方法院檢察署檢察官
被　　　告　黃博容
上列被告因毒品危害防制條例案件，經檢察官提起公訴（100 年
度毒偵字第1032、1243號），經被告於準備程序中就起訴事實為
有罪之陳述，經告知簡式審判程序之旨，並聽取當事人之意見後
，經合議庭裁定由受命法官獨任行簡式審判程序，本院判決如下
：
    主    文
黃博容施用第一級毒品，累犯，處有期徒刑拾月。又施用第二級
毒品，累犯，處有期徒刑陸月，扣案甲基安非他命（驗餘淨重零
點肆捌肆捌公克）、裝盛前開甲基安非他命之包裝袋壹個均沒收
銷燬之。應執行有期徒刑壹年貳月，扣案甲基安非他命（驗餘淨
重零點肆捌肆捌公克）、裝盛前開甲基安非他命之包裝袋壹個均
沒收銷燬之。
    事    實
一、黃博容於民國89年間因施用毒品案件，經本院以89年度毒聲
    字第2295號裁定送觀察、勒戒後，認無繼續施用毒品之傾向
    ，於89年4 月19日執行完畢，經臺灣板橋地方法院檢察署檢
    察官以89年度毒偵字第3058號不起訴處分確定。於同年間因
    施用毒品案件，經本院以89年度毒聲字第5510號裁定送觀察
    、勒戒後，認有繼續施用毒品之傾向，經本院以89年度毒聲
    字第6426號裁定令入戒治處所強制戒治，經本院以90年度毒
    聲字第3125號裁定停止戒治，所餘戒治期間付保護管束，於
    90年11月7 日保護管束期滿執行完畢，並經本院以90年度易
    字第135 號判決判處有期徒刑6 月，經臺灣高等法院以90年
    度上易字第1227號判決撤銷原判決，判處有期徒刑6 月確定
    ，於90年11月21日易科罰金執行完畢。於92年間因施用毒品
    案件，經本院以92年度毒聲字第1198號裁定令入戒治處所強
    制戒治，並經本院以92年度訴字第1395號判決判處有期徒刑
    1 年確定，於93年12月31日縮刑期滿執行完畢。於94年間因
    施用毒品案件，經本院以94年度簡字第3089號判決判處有期
    徒刑5 月確定，於95年4 月25日縮刑期滿執行完畢。於95年
    間因施用毒品案件，分別經本院以95年度訴字第2307號判決
    判處有期徒刑10月、6 月，應執行有期徒刑1 年3 月，經臺
    灣高等法院以96年上訴字第510 號判決駁回上訴確定，後經
    減刑為有期徒刑5 月、3 月，應執行有期徒刑7 月確定；以
    96年度訴字第902 號判決判處有期徒刑1 年8 月、1 年4 月
    ，應執行有期徒刑2 年10月確定，接續執行，於99年1 月28
    日縮短刑期假釋出監，至99年10月7 日保護管束期滿，假釋
    未經撤銷，以已執行論。詎仍不知警惕，為下列犯行：
  (一)基於施用第1 級毒品海洛因及第2 級毒品甲基安非他命之犯
    意，於99年12月29日，在其位於新北市○○區○○路306 之
    3 號住處內，以將海洛因及甲基安非他命混和後燒烤吸食之
    方式同時施用海洛因、甲基安非他命1 次。嗣於同年月30日
    15時44分許，在新北市○○區○○路1 段52號前為警查獲。
  (二)基於施用第2 級毒品甲基安非他命之犯意，於100 年1 月21
    日約16、17時許，在其位於新北市○○區○○路306 之3 號
    住處內，以燒烤之方式施用第2 級毒品甲基安非他命1 次。
    嗣於同日20時50分許，在新北市○○區○○路3 段42之1 號
    前為警查獲，並扣得第2 級毒品甲基安非他命（淨重0.4850
    公克，取0.0002公克鑑驗，驗餘淨重0.4848公克）及裝盛前
    開甲基安非他命之包裝袋1 個。
二、案經新北市政府警察局板橋分局、三重分局報告臺灣板橋地
    方法院檢察署檢察官偵查起訴。
    理    由
一、本件被告所犯係死刑、無期徒刑、最輕本刑為3 年以上有期
    徒刑以外之罪，其於準備程序中就被訴事實為有罪之陳述，
    經法官告知簡式審判程序之旨，並聽取公訴人、被告之意見
    後，依刑事訴訟法第273 條之1 第1 項規定，經本院合議庭
    裁定，由受命法官獨任進行簡式審判程序審理，核先敘明。
二、前開事實業據被告於本院審理時坦承不諱（見本院100 年6
    月28日準備程序筆錄、同日審理筆錄），又被告於99年12月
    30日為警採集之尿液，經送臺灣檢驗科技股份有限公司檢驗
    結果，呈鴉片類（嗎啡）、安非他命類（安非他命、甲基安
    非他命）陽性反應；被告於100 年1 月21日為警採集之尿液
    ，經送臺灣檢驗科技股份有限公司檢驗結果，呈安非他命類
    （安非他命、甲基安非他命）陽性反應等情，有新北市政府
    警察局板橋分局偵辦毒品危害防制條例被移送人姓名及代碼
    對照表、新北市政府警察局三重分局被移送者姓名、代碼對
    照表、臺灣檢驗科技股份有限公司濫用藥物檢驗報告在卷可
    佐，足認被告前開自白與事實相符。再被告於本院審理時供
    稱99年12月29日係將海洛因及甲基安非他命混合燒烤而同時
    吸食，而毒品施用方式因人而異，且觀諸行政院國軍退除役
    官兵輔導委員會臺北榮民總醫院93年5 月11日北總內字第09
    30023372號函內容稱：「雖甲基安非他命或海洛因大多分開
    使用，惟於下列情況會有混用：1.有些海洛因使用者喜好加
    入甲基安非他命以增加其舒暢感覺；2.原先使用甲基安非他
    命者開始嘗試使用海洛因時；3.有些海洛因成癮者偶而會施
    用安非他命來消除海洛因戒斷時出現之不舒服症狀；4.有些
    海洛因販毒者加入甲基安非他命以增加其重量。這兩種藥物
    同時施用不會引起排斥，甚至在欣快感方面有被加強的可能
    」等語，並無排除前開2 種毒品同實施用之可能，復查無其
    他證據證明被告前開時、地係分別施用海洛因及甲基安非他
    命，自應為被告有利之認定，附此敘明。按施用第1 、2 級
    毒品為犯罪行為，毒品危害防制條例第10條定有處罰明文。
    故施用第1 、2 級毒品者，依前揭規定本應科以刑罰。惟基
    於刑事政策，對合於一定條件之施用者，則依同條例第20條
    、第23條之規定，施以觀察、勒戒及強制戒治之保安處分。
    又毒品危害防制條例於92年7 月9 日修正公布，自93年1 月
    9 日施行，其中第20條、第23條將施用毒品之刑事處遇程序
    ，區分為「初犯」及「5 年內再犯」、「5 年後再犯」。依
    其立法理由之說明：「初犯」，經觀察、勒戒或強制戒治後
    ，應為不起訴處分或不付審理之裁定；經觀察、勒戒或強制
    戒治執行完畢釋放後，「5 年內再犯」者，因其再犯率甚高
    ，原實施之觀察、勒戒及強制戒治既已無法收其實效，爰依
    法追訴或裁定交付審理。至於經觀察、勒戒或強制戒治執行
    完畢釋放後，「5 年後再犯」者，前所實施之觀察、勒戒或
    強制戒治已足以遮斷其施用毒品之毒癮，為期自新及協助其
    斷除毒癮，仍適用「初犯」規定，先經觀察、勒戒或強制戒
    治之程序。從而依修正後之規定，僅限於「初犯」及「五年
    後再犯」2 種情形，始應先經觀察、勒戒或強制戒治程序。
    倘被告於5 年內已再犯，經依法追訴處罰，縱其第3 次（或
    第3 次以上）再度施用毒品之時間，在初犯經觀察、勒戒或
    強制戒治執行完畢釋放5 年以後，已不合於「5 年後再犯」
    之規定，且因已於「5 年內再犯」，顯見其再犯率甚高，原
    實施觀察、勒戒或強制戒治，已無法收其實效，即應依該條
    例第10條處罰。至於第3 次（或第3 次以上）施用毒品之時
    間，是否宜有期間限制？以多久為適宜？則分屬刑事政策、
    專門醫學之範圍，非審判機關所能決定，有待循立法途徑解
    決（參照最高法院97年9 月9 日97年度第5 次刑事庭會議決
    議）。查被告於89年間因施用毒品案件，經本院以89年度毒
    聲字第2295號裁定送觀察、勒戒後，認無繼續施用毒品之傾
    向，於89年4 月19日執行完畢，經臺灣板橋地方法院檢察署
    檢察官以89年度毒偵字第3058號不起訴處分確定。於同年間
    因施用毒品案件，經本院以89年度毒聲字第5510號裁定送觀
    察、勒戒後，認有繼續施用毒品之傾向，經本院以89年度毒
    聲字第64 26 號裁定令入戒治處所強制戒治，經本院以90年
    度毒聲字第3125號裁定停止戒治，所餘戒治期間付保護管束
    ，於90年11月7 日保護管束期滿執行完畢，並經本院以90年
    度易字第135 號判決判處有期徒刑6 月，經臺灣高等法院以
    90 年 度上易字第1227號判決撤銷原判決，判處有期徒刑6
    月確定。於92年間因施用毒品案件，經本院以92年度毒聲字
    第1198號裁定令入戒治處所強制戒治，並經本院以92年度訴
    字第1395號判決判處有期徒刑1 年確定。於94年間因施用毒
    品案件，經本院以94年度簡字第3089號判決判處有期徒刑5
    月確定。於95年間因施用毒品案件，分別經本院以95年度訴
    字第2307號判決判處有期徒刑10月、6 月，應執行有期徒刑
    1 年3 月，經臺灣高等法院以96年上訴字第510 號判決駁回
    上訴確定，後經減刑為有期徒刑5 月、3 月，應執行有期徒
    刑7 月確定；以96年度訴字第902 號判決判處有期徒刑1 年
    8 月、1 年4 月，應執行有期徒刑2 年10月確定等情，有臺
    灣高等法院被告前案紀錄表1 份在卷可憑，被告前既曾因施
    用毒品案件經觀察、勒戒執行完畢，復於觀察、勒戒執行完
    畢釋放後5 年內，再犯施用毒品案件，經依法追訴處罰，復
    於本件所認之99年12月29日又犯施用第1 級及第2 級毒品罪
    、100 年1 月21日犯施用第2 級毒品罪，即非屬毒品危害防
    制條例第20條第3 項所規定之「5 年後再犯」之情形，自應
    依法訴追。本件事證明確，被告犯行洵堪認定，自應依法論
    科。
三、按海洛因、甲基安非他命分為毒品危害防制條例第2 條第2
    項第1 款、第2 款所定之第1 級、第2 級毒品，是核被告如
    犯罪事實一(一)之所為，係犯毒品危害防制條例第10條第1 項
    之施用第1 級毒品罪、第2 項之施用第2 級毒品罪；如犯罪
    事實一(二)之所為，係犯毒品危害防制條例第10條第2 項之施
    用第2 級毒品罪。被告如犯罪事實一(一)所示同時施用第1 級
    毒品海洛因及第2 級毒品甲基安非他命，係以一行為同時觸
    犯上開二罪，為想像競合犯，依刑法第55條之規定，從重依
    施用第1 級毒品罪論處。被告因施用而持有第1 級毒品海洛
    因、第2 級毒品甲基安非他命之低度行為，為施用行為所吸
    收，係不罰之前行為，不另論罪。被告所犯如犯罪事實一(一)
    （即99年12月29日施用行為）、犯罪事實一(二)（即99年12月
    29日施用行為）之施用毒品犯行，行為互殊、犯意各別，應
    予分論併罰。被告有如事實欄所示之論罪科刑及執行完畢情
    形，有臺灣高等法院被告前案紀錄表1 份附卷可稽，其於徒
    刑執行完畢後，5 年以內再故意犯本件有期徒刑以上之罪，
    為累犯，均應依刑法第47條第1 項之規定加重其刑。爰審酌
    被告前因施用毒品案件，經觀察、勒戒及強制戒治併多次論
    罪科刑，仍未能戒除施用毒品惡習，再犯本件施用毒品犯行
    ，顯見其意志不堅，委無足取，併衡其犯罪動機、目的、所
    犯施用毒品犯行究為自戕行為，及被告犯罪後於本院審理時
    坦承犯行，態度尚可等一切情狀，分別量處如主文所示之刑
    ，並定其應執行之刑。扣案甲基安非他命（淨重0.4850公克
    ，取0.0002公克鑑驗用罄，驗餘淨重0.4848公克），有交通
    部民用航空局航空醫務中心100 年2 月16日航藥鑑字第1000
    638 號鑑定書在卷可參，屬第2 級毒品，及裝盛前開甲基安
    非他命之包裝袋1 個，因有甲基安非他命黏附其上無法析離
    ，不問屬於被告所有與否，均應依毒品危害防制條例第18條
    第1 項前段沒收銷燬之。
據上論斷，應依刑事訴訟法第273 條之1 第1 項、第299 條第1
項前段，毒品危害防制條例第10條第1 項、第2 項、第18條第1
項前段，刑法第11條前段、第55條、第47條第1 項、第51條第5
款，判決如主文。
本案經檢察官林修平到庭執行職務。
中    華    民    國   100    年    6     月    30    日
                        刑事第十一庭法  官  何燕蓉
如不服本判決，應於判決送達後10日內敘明上訴理由，向本院提
出上訴狀（應附繕本），上訴於臺灣高等法院。
上列正本證明與原本無異。
                                    書記官  王元佑
中    華    民    國   100    年    7     月    5     日